臺灣高等法院臺中分院刑事判決　　　　100年度上易字第422號
上 訴 人
即 被 告　黃桂林
上 訴 人
即 被 告　楊龍輝
上列上訴人因詐欺案件，不服臺灣臺中地方法院99年度易字第10
60號中華民國100年1月28日第一審判決（起訴案號：臺灣臺中地
方法院檢察署98年度偵字第27552號），提起上訴，本院判決如
下：
    主    文
上訴駁回。
    犯罪事實
一、黃桂林、楊龍輝與某真實姓名、年籍均不詳之成年女子，共
    同基於意圖為自己不法所有之詐欺取財犯意聯絡，於民國97
    年8月20日上午10時30分許，在臺中縣沙鹿鎮○○路與文光
    巷路口，由黃桂林佯裝為賣毛巾之老闆，擺設攤位叫賣毛巾
    ，招徠客人，適有林玉霜途經該處，見多人聚集圍觀，乃上
    前觀看，此時黃桂林即拿出陶瓷牛偶及籐製圈圈，由楊龍輝
    佯裝為顧客，黃桂林對楊龍輝稱若投擲圈圈套中陶瓷牛偶，
    手上的錢即歸楊龍輝所有，楊龍輝即對現場之人邀約稱「我
    們來玩丟圈圈，丟中就有錢可拿，你押多少就賠多少」，楊
    龍輝每投必中，黃桂林即假裝賠錢給楊龍輝，楊龍輝與佯裝
    為圍觀民眾之上開不詳姓名之成年女子即慫恿鼓吹林玉霜押
    注，表示可以此方式獲利，林玉霜因見楊龍輝每次投擲皆有
    辦法精準套入，黃桂林亦依約給付金錢，乃誤信該賭局為真
    ，而陷於錯誤，遂拿出身上之新臺幣（下同）2,000元交予
    上開不詳姓名之成年女子作為押注之用，楊龍輝此時即故意
    投擲不中，該名女子即向林玉霜陳稱其輸了2,000元，並表
    示自己剛才贏了一大把錢，可先借林玉霜20,000元，慫恿林
    玉霜繼續押注，把錢贏回來，林玉霜仍不疑有他，乃聽信該
    名女子所言，向其借20,000元，並繼續押注楊龍輝會投中，
    惟楊龍輝故意屢投不中，該名女子最後即向林玉霜表示其已
    輸了20,000元，並假裝將自己身上之20,000元交給黃桂林後
    ，要求林玉霜償還借款，並跟隨林玉霜返家取款，林玉霜旋
    於同日向其小叔侯季良借款20,000元，交予上開不詳姓名之
    成年女子，該名女子得手後隨即離去。該名女子離去後，林
    玉霜旋即發覺受騙，惟返回前揭擺攤處時，已不見黃桂林、
    楊龍輝及該名女子等人。迄於98年9月15日上午7時55分許，
    林玉霜行經臺中縣沙鹿鎮○○街33之3號路口時，發現黃桂
    林與楊龍輝竟在該處擺攤叫賣，林玉霜隨即報警處理而查獲
    ，並扣得陶瓷牛偶1座及籐製圈圈27枚。
二、案經林玉霜訴由臺中縣警察局清水分局報請臺灣臺中地方法
    院檢察署檢察官偵查起訴。
    理    由
一、證據能力部分：
(一)、按被告以外之人於偵查中向檢察官所為之陳述，除顯有不
      可信之情況者外，得為證據，刑事訴訟法第159條之1第2
      項定有明文。蓋因檢察官與法官同為司法官，且檢察官代
      表國家偵查犯罪，依法有訊問被告、證人及鑑定人之權力
      ，且須對被告有利、不利之情形均應注意，況徵諸實務運
      作，檢察官實施刑事偵查程序，亦能恪遵法定程序之要求
      ，不致有違法取證情事且可信度極高，此外，依刑事訴訟
      法第248條第1項前段，於偵查中之被告，就證人所為證言
      本得詰問證人，其詰問權已受保障，此外，縱被告於偵查
      程序中未詰問證人，就得為證據之被告以外之人於偵查中
      向檢察官所為之陳述，其詰問權之欠缺，亦非不得於審判
      中由被告行使以補正，而完足為經合法調查之證據（最高
      法院97年度臺上字第356號判決意旨參照），又刑事訴訟
      法有關傳聞法則及例外規定（第159條至第159條之5），
      於條文係明文規定得為證據者（如第159條之1第1項），
      或條文已明定原則上有證據能力，但當事人不爭執或未抗
      辯其有例外否定證據能力之情形，即無蛇足說明其有證據
      能力之必要。同法第159條之1第2項規定：「被告以外之
      人於偵查中向檢察官所為之陳述，除顯有不可信之情況者
      外，得為證據。」係明文規定被告以外之人於偵查中向檢
      察官所為之陳述，原則上為法律規定有證據能力之傳聞例
      外，僅於顯有不可信之情況，始例外否定其得為證據…，
      此項未經被告詰問之被告以外之人於偵查中向檢察官所為
      之陳述，依刑事訴訟法第159條第1項、第159條之1第2項
      之規定，除顯有不可信之例外情況外，原則上為「法律規
      定得為證據」之傳聞例外，依其文義解釋及立法理由之說
      明，並無限縮於檢察官在偵查中訊問證人之程序，應已給
      予被告或其辯護人對該證人行使反對詰問權者，始有證據
      能力之可言。為保障被告之反對詰問權，並與現行法對傳
      聞例外所建構之證據容許範圍求其平衡，證人在偵查中雖
      未經被告之詰問，倘被告於審判中已經對該證人當庭及先
      前之陳述進行詰問，即已賦予被告對該證人詰問之機會，
      則該證人於偵查中之陳述即屬完足調查之證據，而得作為
      判斷之依據(最高法院97年度臺上字第405號判決意旨參照
      ) ，是被告以外之人前於偵查中已具結而為證述，已受真
      實性及任意性之擔保，故除反對該項供述得具有證據能力
      之一方，已釋明「顯有不可信之情況」之理由外，不宜遽
      指該證人於偵查中之陳述不具證據能力，方符前揭法條之
      立法意旨。本件被害人林玉霜於檢察官偵查中具結所為之
      證述，被告黃桂林、楊龍輝均並未提及檢察官在偵查時有
      任何不法取供之情形，是客觀上並無顯不可信之情況，且
      被害人林玉霜於原審審理時，已基於證人之地位經合法具
      結，並在賦予被告對質詰問機會之情形下為證述，故上開
      被害人林玉霜於偵查中之證言，已屬完足調查之證據，自
      具有證據能力。
(二)、按刑事訴訟法第159條之5規定：「被告以外之人於審判外
      之陳述，雖不符前四條之規定，而經當事人於審判程式同
      意作為證據，法院審酌該言詞陳述或書面陳述作成時之情
      況，認為適當者，亦得為證據。當事人、代理人或辯護人
      於法院調查證據時，知有第159條第1項不得為證據之情形
      ，而未於言詞辯論終結前聲明異議者，視為有前項之同意
      。」，其立法意旨在於傳聞證據未經當事人之反對詰問予
      以核實，原則上先予排除，惟若當事人已放棄詰問或未聲
      明異議，基於證據資料愈豐富，愈有助於真實發現之理念
      ，且強化言詞辯論主義，法院自可承認該傳聞證據例外擁
      有證據能力。經查，本件被告黃桂林、楊龍輝在本院言詞
      辯論終結前，並未就以下所引審判外之供述及書面證據聲
      明異議，依上開規定說明，應視為同意其證言作為證據，
      且本院審酌以下所引供述及書面證據作成時之情況，查無
      不法之情狀，足認為得為本案之證據，而有證據能力。
二、訊據上訴人即被告黃桂林（以下均稱被告黃桂林）固坦承其
    自98年9月15日起，及上訴人即被告楊龍輝（以下均稱被告
    楊龍輝）坦承自98年7月底於臺中縣沙鹿鎮菜市場內擺設攤
    位叫賣毛巾，招攬客人並於現場擺放陶瓷牛偶及籐製圈圈等
    物，及警員於上開時地扣得陶瓷牛偶1隻及籐製圈圈27枚等
    事，惟均矢口否認有何詐欺取財之犯行，被告黃桂林辯稱：
    告訴人指稱詐騙伊之人係開車前往案發地點，但伊不會開車
    ，告訴人指認為伊所為，顯有違誤云云；被告楊龍輝則辯稱
    ：伊於97年8月20日係去醫院作超音波檢查，且施淑禎可證
    明於96、97年間，伊都在臺南幫她父親做生意云云。惟查：
(一)、被害人即證人林玉霜於警詢指證及偵訊、原審審理時具結
      證述均一致證稱於上開時地遭被告2人以前揭假裝套籐製
      圈圈套中而獲賠賭之詐騙方法而受騙22,000元之情節綦詳
      ，且提出帳單明細、出入庫存、估價複寫簿等單據，經原
      審當庭勘驗結果：證人林玉霜所提估價複寫簿，依照內頁
      之記載，各編號之黃頁部分，均有記載內容，藍頁部分，
      除編號0386之內頁複寫同編號黃頁之最下兩行「借20000/
      0000 000」之記載，其餘各編號之藍頁均空白，並審視證
      人林玉霜提出之上開帳單明細與出入庫存，是同一張紙正
      反面，與原審卷頁75、76之證人林玉霜提出之帳本資料的
      記載相符，其帳本資料背面有記載「8/20、9點多」之文
      字，核與證人侯季良於原審審理中具結證述：當伊收到法
      院傳票時，伊有問林玉霜是什麼事情，她說是因為這件案
      子，有說97年8月20日，後來伊回去查伊之帳單，發現有1
      筆20,000元，是林玉霜先借了，後來要來清算貨款時再把
      那20,000元扣除，伊查詢伊之帳冊，係記載「1020先拿二
      萬」，本件案發後林玉霖沒有跟伊提過在市場被賣毛巾之
      人詐騙，是伊哥哥跟伊說平時看伊大嫂林玉霜平常這麼精
      明，竟然也還被騙等語（見原審卷頁104至105）相符，足
      見證人林玉霜確有因遭詐騙而於上揭97年8月20日向其小
      叔借款20,000元之事實。又參以證人林玉霜於原審審理中
      具結證稱：伊還認得出來被告2人，因伊一生中就做錯這
      件事而已，當天伊經過沙鹿鎮○○街買早餐，發現被告2
      人那裡擺攤，伊探頭一看發現就是之前行騙伊的被告2人
      ，於是伊就沒有買早餐直接去警察局報案，伊不會認錯人
      ，查獲當天伊不在現場，伊是在警察局等，伊在現場除了
      看到被告2人，也有看到其他人，當時被告2人是蹲在那裡
      擺攤伊就認出來了等語（見原審卷頁41反至42），亦可知
      本案事發後雖已經過1年多，然證人林玉霜對於遭詐騙之
      事仍耿耿於懷，其對被告2人相貌之記憶仍屬清晰，而無
      誤認被告2人之情形，應堪認定。
(二)、又關於扣案之牛偶及藤製圈圈之用途，經被告楊龍輝供稱
      ：圈圈1個賣5元，伊買是4元，牛偶賣500多元，伊買是40
      0多元之詞(見原審卷頁56)，業與被告黃桂林於警詢時所
      供稱：主要是可以用來賭博或是套毛巾用，玩法為藤製圈
      圈1個賣1元，供人以丟之方式套入陶瓷造型牛之頭部，客
      戶若套進可以100元購買原價150元之毛巾，或以押注之方
      式，若客戶押注100元，則套進時客戶就賺100元等語（見
      警卷頁8反）相左，且被告黃桂林該項就籐製圈圈與牛偶
      之用途有用來押注之供詞，其玩法核與證人林玉霜上開指
      證之情節已屬相符，再衡諸毛巾為布織品，而藤製圈圈及
      牛偶為民俗藝品，一起設攤販賣，且僅擺放二種藝品供挑
      選，顯與常情不符，況現場扣得之藤製圈圈僅有一組，牛
      偶亦僅有一個，且非新品，亦無包裝，堪信該牛偶及藤製
      圈圈係供客人押注使用的，被告楊龍輝前開供稱之詞，殊
      非可信。
(三)、復證人朱吳脯於原審審理中雖具結證稱：伊於97年5月起
      在社區公園擔任志工，泡茶給大家喝，黃桂林大都是早上
      8點多來泡茶約1、2個小時，伊不能確定97年365天都有跟
      黃桂林在一起，只知道97年5月到9月間，黃桂林大部分都
      與伊一起在公園泡茶，因整個公園來去的人太多，伊不可
      能都看到黃桂林等詞（見原審卷頁49），惟僅能證明被告
      黃桂林於97年5月至9月間早上大部分時間係在公園與證人
      朱吳脯泡茶，尚無法證明證人朱吳脯確於97年8月20日當
      天早上與被告黃桂林同在公園內泡茶之事，是本院並無法
      據上開證人朱吳脯之證言作何對被告黃桂林為有利之認定
      。再證人施淑禛於原審審理中雖具結證稱：楊龍輝與伊父
      親一起合夥作快炒，楊龍輝於97年8月20日上午自早上8時
      許，從臺南至彰化看醫生後，當天下午5時多回到臺南，
      當天因伊朋友陳麗萍生日、生意特別好，故伊有記得當天
      的事等詞（見原審卷頁51反至52），而核被告楊龍輝提出
      之病毒性肝炎防治手冊之就醫紀錄(見原審卷頁25、26)，
      可知被告楊龍輝確實有於97年8月20日至醫院進行血清生
      化檢查，惟經行政院衛生署彰化醫院(下稱彰化醫院)函覆
      被告楊龍輝之就診病歷影本資料，其上記載「病歷完成：
      0000000 00:24，病歷完成：0000000 00:28」之文字，且
      該院病歷室人員施智為亦答稱：「經查本院電腦資料，楊
      龍輝是預約當日下午胸腔內科門診，由曲長科醫師看診，
      因下午門診是由14:00開始，所以楊龍輝看診時間不可能
      早於當日14:00，關於胸腔內科看診結束時間，病歷紀錄
      是記載『病歷完成：0000000 00:24』，之後曲長科醫師
      幫楊龍輝掛號續看腸胃內科，也是由曲長科醫師看診，關
      於腸胃內科看診結束時間，病歷紀錄是記載『病歷完成：
      0000000 00:28』等情，此有函文及原審電話紀錄表各1
      份在卷可稽，顯見被告就醫的時間係97年8月20日之下午
      ，而非本案發生當日之上午10時30分許的時間，且依證人
      施淑禛前揭證詞，僅能證明被告楊龍輝於97年8月20日早
      上8時許以前及下午5時許以後人係在臺南，及被告當天確
      實去彰化看病就醫等事，惟承上所述，扣除被告楊龍輝於
      97年8月20日當日下午至彰化醫院就醫的時間，被告楊龍
      輝尚有當天自上午8時許至下午2時止之前，約有5小時多
      之時間係在臺南以外之地點，是無從依證人施淑禛上開證
      述內容，而遽認被告楊龍輝於本案發生即97年8月20日上
      午10時30分許之後的時間，未在臺中縣沙鹿鎮○○路與文
      光巷路口擺設攤位叫賣毛巾之事，故證人施淑禛之上開證
      言及被告楊龍輝提出之病毒性肝炎防治手冊就醫紀錄1份
      ，均無足作何有利於被告楊龍輝之認定。
(四)、證人黃安棋即本案承辦員警於原審結證稱：查獲當日是因
      為有人通報現場有人涉及詐欺，到場後伊有看到一個藍色
      袋子裝著一個瓷器牛偶及竹製圈圈，黃桂林急著拿藍色袋
      子要走，且推稱伊只是客人等語（見原審卷第43頁反面）
      ，核與證人程士坤到庭結證之查獲情節相符（見原審卷第
      46頁反面），倘被告黃桂林並未參與不法，何以於遭查獲
      後推稱其為客人，且急欲將詐騙工具籐製圈圈帶走？又查
      獲現場有多次經民眾報案，該處有賣毛巾之攤販行詐騙行
      為，伊多次到達現場時均未及未獲，業經證人程士坤到庭
      結證明確（見原審卷第47頁），堪認被告二人查獲當日在
      場擺攤之外，復曾在該處共同擺攤行騙，此外復有扣案之
      籐製圈圈27枚及陶瓷造型牛1個可稽，堪認被告黃桂林、
      楊龍輝2人確實於上揭時、地以藤圈套瓷牛之方式，共同
      設局詐騙證人林玉霜金錢之犯行，其等辯稱當時並未在場
      ，亦不認識林玉霜，更未對林玉霜實施任何詐騙行為，林
      玉霜隨便指認云云，均非可採。本案事證明確，被告2人
      之詐欺取財之犯行，洵堪認定，應予依法論科。
三、核被告黃桂林、楊龍輝所為，均係犯刑法第339條第1項之詐
    欺取財罪。被告黃桂林與被告楊龍輝與不詳姓名之成年女子
    （原審判決理由欄漏載與不詳姓名成年女子之共犯關係，茲
    予補正）就上開犯行間，有犯意聯絡及行為分擔，為共同正
    犯。原審法院因認被告之罪證明確，適用刑法第28條、第33
    9條第1項、第41條第1項前段、第38條第1項第2款，刑法施
    行法第1條之1，並審酌被告黃桂林、楊龍輝前均有賭博之前
    案記錄，有臺灣高等法院被告前案紀錄表2份在卷可佐，素
    行非佳，其等不思正道取財，竟以詐術騙取他人財物，致生
    證人林玉霜受有22,000元之損失，並被告2人犯後始終否認
    犯行，未見悔意之態度等一切情狀，各量處有期徒刑3月，
    及均諭知易科罰金之折算標準，另說明實行公訴之檢察官當
    庭請求量處各有期徒刑8月，尚屬過重，又扣案籐製圈圈27
    枚均係被告楊龍輝所有之情，且係供本案被告2人共同詐騙
    證人林玉霜之犯罪所用之物，依刑法第38條第1項第2款規定
    宣告沒收，及扣案之陶瓷牛偶1個不予宣告沒收之理由。核
    其認事用法均無違誤，量刑亦屬妥適，應予維持。被告2人
    上訴未提出任何有利之事證，其上訴為無理由，均應予以駁
    回。
四、據上論斷，應依刑事訴訟法第368條，判決如主文。
本案經檢察官李月治到庭執行職務。
中    華    民    國   100    年    5     月    25    日
            刑事第六庭    審判長法  官  李  文  雄
                                法  官  黃  小  琴
                                法  官  陳  如  玲
以上正本證明與原本無異。
不得上訴。
                                書記官  陳  信  和
中    華    民    國   100    年    5     月    25    日